臺灣高等法院臺中分院刑事判決　　　　　　　　　　九十一年度上訴字第三一○號
　　上　訴　人
　　被　　　告　乙○○
　　選任辯護人　劉憲璋
右上訴人因毒品危害防制條例案件，不服臺灣臺中地方法院九十年度訴字第二三四五
號中華民國九十一年一月二十一日第一審判決（起訴案號：臺灣臺中地方法院檢察署
九十年度偵字第六八三五號），提起上訴，本院判決如左：
      主  文
原判決撤銷。
乙○○共同連續意圖供栽種之用，而運輸大麻種子，處有期徒刑陸月，如易科罰金，
以參佰元折算壹日。又持有第二級毒品，處有期徒刑陸月，如易科罰金，以參佰元折
算壹日，扣案之罌粟植株參拾肆株（合計淨重肆佰貳拾點貳肆公克）及罌粟蒴果貳顆
，沒收銷燬之。應執行有期徒刑拾月，如易科罰金，以參佰元折算壹日。扣案之罌粟
植株參拾肆株（合計淨重肆佰貳拾點貳肆公克）及罌粟蒴果貳顆，沒收銷燬之。
      事  實
一、乙○○與張木興（另案審理），係朋友關係，於民國八十九年十一月間某日，在
    苗栗縣頭份鎮某處，張木興與乙○○共同基於意圖栽種之概括犯意，由張木興將
    罌粟種子百餘顆，交予乙○○，並告知該批種子為大麻種子，請乙○○攜回其耕
    作之台東池上鄉代為培育，乙○○予以應允，並將該批罌粟種子，從苗栗縣頭份
    鎮運輸至其耕作之台東池上鄉○○段一二五地號土地，然因乙○○事後前往台北
    ，經數日後始返回台東，致張木興所交付之罌粟種子均已腐敗而無法種植。八十
    九年十二月間某日，張木興再以託運方式，郵寄罌粟種子一批（乙○○仍誤以為
    係大麻種子）至台東縣卑南鄉，並通知乙○○前往取貨，乙○○取貨後，帶回其
    上開土地，予以種植。數日後張木興又自行載運業經毒品危害防制條例第二條第
    一項第二款列為第二級毒品之罌粟幼苗（乙○○仍誤以為係大麻）一批，前往台
    東縣池上鄉○○村○○路六十之二號乙○○住處，交予乙○○種植，乙○○乃另
    行起意而持有該批罌粟幼苗，並予種植。嗣因乙○○種植方法錯誤，罌粟種子陸
    續死亡，然仍有部分罌粟幼苗種植成功。九十年一月間，乙○○通知張木興已有
    部分培育成功，然張木興並未積極回應，後因張木興於九十年三月二十一日，為
    法務部調查局台中縣調查站（以下簡稱台中縣調站）查獲，於九十年三月二十六
    日主動到台灣台中地方法院檢察署供述曾將罌粟種子交予乙○○之事實，經檢察
    官指揮法務部調查局台中縣調查站人員，於九十年四月四日上午七時許，在乙○
    ○台東縣池上鄉○○段一二五地號處，扣得存活之罌粟植株三十四株（合計淨重
    四百二十．二四公克）及罌粟蒴果二顆。
二、案經法務部調查局台中縣調查站報請台灣台中地方法院檢察署偵查起訴。
      理  由
一、訊據上訴人即被告乙○○（以下稱被告）坦承有將前開罌粟種子由頭份帶回台東
    池上，及領取罌粟種子、收受張木興交付之罌粟幼苗栽種之情事，惟堅決否認有
    右揭犯行，辯稱：那些東西是張木興拿給我的，但是我也沒有照顧，後來就死了
    ，我不知道那個是罌粟。他說是什麼健康菜，我也沒有多問，他只說那個東西很
    好賣，但是他也沒有拿工資給我。後來我聽到電視在廣告，不知道那個是不是不
    好的東西，所以就把它拔起來放在一邊，調查人員來的時候，也沒有分清楚就全
    部把東西拆掉、翻開來，照片上的地方是倉庫，距離我的住家也沒有多遠，倉庫
    是大家都可以來來去去的地方，如果我真的知道那是毒品，一定會種植在很隱密
    的地方，之所以有圍起來，是因為我還在養雞等語。經查本件扣案即被告栽種之
    物，係屬罌粟，合計淨重四二○‧二四公克，有法務部調查局編號000000
    000號鑑定通知書附卷可稽，被告確有栽種罌粟之行為，堪以認定。應進一步
    審究者，乃被告有無意圖製造毒品而栽種之犯意，或被告之行為，究竟應該當於
    何種罪責。依台中縣調查站詢問筆錄記載：被告之學歷僅係國小畢業，且前無犯
    罪前科，亦無任何曾與毒品有關之行跡，本難遽謂其有分辨大麻或罌粟毒品之能
    力，及有製造毒品之意圖。據張木興於偵查中供稱：去年劉德兆給我種子很細很
    細，我把種子交給台東池上乙○○，後來乙○○告訴我說未培育成功，沒有長，
    後來劉德兆有載種苗給我，我也有交給乙○○栽種，乙○○有說栽種不起來，根
    部腐爛掉了，此事我也忘了，所以前檢察官訊問時漏陳述等語（見六八三五號偵
    查卷第二十頁）；嗣後始供稱：（問：乙○○供述你告訴他種植的是健康菜？）
    不實在，我是對他說，這是大麻，可治病，他知道是大麻等語（見六八三五號偵
    查卷第二三頁）；於原審則稱：（法官問：為何不知道交給被告的是大麻，還要
    自己運到台東池上鄉？）我不曾去過台東，而且被告說沒有種子長成，所以順便
    過去看看。：：（法官問：你到被告工寮的時候，是否有將該幼種苗種植到土地
    上？）沒有種植到土地上，只是放在那裡。（法官問：在葬禮的時候有無告訴被
    告是大麻？）我有告訴他是大麻，而且有告訴他是藥材。因為當時很吵，我不知
    道他有沒有聽清楚。（法官問：為何在偵查中主動供稱該種子是大麻？）劉德兆
    案發的時候才告訴我，我才知道是毒品等語（見原審卷第一一四、一一五頁）。
    由共同被告張木興前後所述情形觀之，亦不足以證明被告確實知悉張木興所交付
    之物為何物，僅係聽張木興說是大麻，況且張木興亦未告訴被告該等物品種植之
    後，可供製造毒品之用，被告又未向張木興收取任何代價，是共同被告張木興之
    自白，僅能證明有告訴被告為大麻種子，但尚難證明被告有何意圖供製造毒品之
    用而栽種之犯意。又證人即查獲之調查員甲○○於原審證稱：當天我們先去被告
    家，我們帶他到現場，他有說不知道種植的是罌粟（見原審卷第一一六頁）；其
    於本院證稱：（問：查獲的現場情形如何？）現場是一片空地，有一個鐵皮屋，
    是被告儲存農具所用，旁邊一個一坪多的地方，四周沒有水泥，有一些稀疏的雜
    草，沒有其他作物，現場情形如偵查卷之現場照片所示。（問：被告所種植的東
    西是否在小鐵皮屋，面積一坪多的地方？）是的。：：（問：你們查獲時，有無
    問被告說這些是什麼東西？）被告當時說不知道。（問：當時被告有無說他要種
    植的是大麻這種話？）他沒有說，沒有說要種大麻。：：（選任辯護人請求直接
    詰問證人：除了本案被告和張木興之外，你們是否另有查獲案外人種植大麻等案
    情，其種植的氣候、栽種的面積大小和本案有何不同？）他們種植主要是大麻，
    也有罌粟，是屬於大面積的種植，本案被告只是小面積而已，至於氣候等等，我
    不是專家，所以我不清楚，但是他們是種植在山上。（法官問：被告鐵皮屋周圍
    是什麼東西？）完全是空地，沒有種菜，也沒有其他作物等語（見本院卷第五九
    至六二頁）。參以六八三五號偵查卷內所附之現場照片觀之，種植現場係搭蓋簡
    陋之鐵皮矮棚，土地面積甚小，約二、三平方公尺而已，罌粟植株之殘葉及蒴果
    散落於地，鐵皮矮棚周圍附近，均為乾硬之土地，除長有稀疏短草之外，並未栽
    種任何農作物，並非適於植種之地。又以查獲之罌粟，淨重僅有四二○‧二四公
    克，數量不多，以此小面積，少量之種植，尚難遽認係供另行煉製毒品之用，且
    查無任何備供製毒之相關設施，實難認為被告栽種之初，即有供製造毒品之用之
    目的。惟被告將上開罌粟種子，誤認為大麻種子，由頭份帶回台東池上，張木興
    交寄罌粟種子至台東卑南，被告前往領取帶回其住地，二次分別有相當之距離，
    應屬運輸無疑，而被告將該二批種子帶回之目的，係張木興交待被告栽種，而被
    告確將之種植於其土地上，依所知輕於所犯，從其所知之原則，故此二次之行為
    ，被告應有意圖供栽種之用，而運輸大麻種子之犯行，至為明顯，且被告與張木
    興就此二部分，有犯意聯絡及行為分擔，應論以共同正犯。另罌粟、大麻均係毒
    品危害防制條例第二條第一項第二款規定之第二級毒品，被告持有罌粟幼苗及長
    成後之植株之行為，雖其誤認為大麻，仍難辭持有第二級毒品之責。被告所辯，
    無非事後避重就輕之詞，不足採信，本件事證明確，被告犯行，堪以認定。
二、核被告所為，係犯毒品危害防制條例第十三條第二項之意圖供栽種之用，而運輸
    大麻種子罪、同條例第十一條第二項持有第二級毒品罪。公訴意旨認被告係犯毒
    品危害防制條例第十二條第二項之意圖供製造毒品之用，而栽種大麻罪，尚有誤
    會，起訴法條應予變更。被告就意圖供栽種之用，而運輸大麻種子部分，與張木
    興間，有犯意聯絡及行為分擔，應論以共同正犯；此部分被告前後二次犯行，時
    間緊接，犯罪手法及構成要件均相同，顯係基於概括犯意反覆為之，應依連續犯
    之規定論以一罪，並加重其刑。被告所犯二罪，犯意各別，應予分論併罰。本件
    原審以被告犯罪事證明確，予以論罪科刑，固非無見。惟查被告並非意圖供製造
    毒品之用，而栽種大麻，已如前述，原審疏未審認，尚有未合。被告上訴指摘原
    判決不當，並非全無理由，應予撤銷改判。爰審酌被告並無不良素行，其犯罪之
    動機、目的、手段，其智識程度不高、犯罪所生之損害不大，及犯罪後態度等一
    情狀，量處如主文第二項所示之刑，並定其應執行之刑，及諭知易科罰金之折算
    標準。查獲之罌粟植株三十四株（合計淨重四百二十．二四公克）及罌粟蒴果二
    顆，係屬第二級毒品，不問屬於犯人與否，應依毒品危害防制條例第十八條第一
    項前段諭知沒收銷燬之。
據上論結，應依刑事訴訟法第三百六十九條第一項前段、第三百六十四條、第二百九
十九條第一項前段、第三百條，毒品危害防制條例第十一條第二項、第十三條第二項
、第十八條第一項前段，刑法第十一條前段、第二條第一項前段、第二十八條、第五
十六條、第四十一條第一項前段、第五十一條第五款，判決如主文。
本案經檢察官丙○○到庭執行職務。
中      華      民      國      九十一    年     十二     月     五     日
                                   臺灣高等法院臺中分院刑事第五庭
                                         審判長法  官　袁　從　楨
                                               法　官  姚  勳  昌
                                               法　官  郭　同　奇
右正本證明與原本無異。
檢察官得上訴。
被告不得上訴。
如不服本判決應於收受送達後十日內向本院提出上訴書狀，其未敘述上訴之理由者並
得於提起上訴後十日內向本院補提理由書（均須按他造當事人之人數附繕本）。
                                               書記官  陳　玫　伶
中      華      民      國　  九十一     年     十二      月     九     日
附錄論罪科刑法條
毒品危害防制條例第十一條第二項
持有第二級毒品者，處二年以下有期徒刑、拘役或新台幣三萬元以下罰金。
毒品危害防制條例第十三條第二項
意圖供栽種之用，而運輸或販賣大麻種子者，處二年以下有期徒刑，得併科新台幣二
十萬元以下罰金。
                                                              　　　　　Ｆ
